【裁判字號】    95,簡上,45
【裁判日期】    951026
【裁判案由】    賭博
【裁判全文】
臺灣高雄地方法院刑事判決              95年度簡上字第45號
上  訴  人  丙○○
上  訴  人  甲○○
上二人共同
選任辯護人  柳聰賢律師
上  訴  人  丁○○
上  訴  人  戊○○
上列上訴人因賭博等案件，不服臺灣高雄地方法院高雄簡易庭民
國95年5 月5 日94年度簡字第6854號第一審簡易判決（聲請簡易
判決處刑書案號：臺灣高雄地方法院檢察署94年度偵字第17007
號、第22088 號、第22868號），提起上訴，本院判決如下：
    主  文
原判決撤銷。
丙○○共同在公眾得出入之場所賭博財物，處罰金新臺幣萬元
，如易服勞役，以新臺幣壹仟元折算壹日。扣案如附表一所示之
物均沒收。
甲○○、丁○○共同在公眾得出入之場所賭博財物，處罰金新臺
幣壹萬伍仟元，如易服勞役，以新臺幣壹仟元折算壹日。扣案如
附表一所示之物均沒收。
戊○○在公眾得出入之場所賭博財物，處罰金新臺幣陸仟元，如
易服勞役，以新臺幣壹仟元折算壹日。扣案之新臺幣參仟陸佰元
沒收。
    事  實
一、丙○○與甲○○、丁○○共同基於賭博之犯意聯絡，丙○○
    自民國90年間起，在高雄市前鎮區○○○路355 號之2 號及
    之3 號內經營喬丹遊藝場，係公眾得出入之場所，擺設賭博
    性電動機具「金霹靂賓果連線」2 台、「超悟空拉霸台」5
    台、「大花火拉霸」1 台、「鑽石列車」2 台、「福爾摩沙
    」2 台、「星鑽迷13」4 台、「麻將」8 台、「賓果行星」
    8 台、「5PK 撲克牌」10台、「龍飛鳳舞」2 台、「7PK 撲
    克牌」19台等合計63台（含ＩＣ板63塊），供由不特定顧客
    加以把玩以對賭財物，其方式係賭客以新台幣（下同）不等
    之金額向櫃檯人員依把玩之機台種類開立倍率不等之積分或
    以現金換取店內代幣投入機台，賭客即可操縱機台。待賭客
    把玩玩畢後，可將於機台內累積之積分數兌換為積分卡，並
    可持積分卡兌換成現金，藉此射倖之賭博方式，計算輸贏；
    丙○○並於93年5 月1 日雇請甲○○、又於94年3 月13日雇
    用丁○○，從事上開遊藝場內之櫃台人員服務、開分、洗分
    、兌換積分卡及賭金等工作。嗣於94年年07月25日下午7 時
    35 分 許，適有賭客戊○○在上開公眾得出入之遊藝場把玩
    上開賭博性電動機具完畢，向店員甲○○示意洗分後，於甲○○換取賭金3600元交付之際，為警當場查獲，並扣得如附
    表所示之物及戊○○所有賭搏所得之賭金3,600 元。
二、案經高雄市政府警察局前鎮分局報告報告臺灣高雄地方法院
    檢察署檢察官偵查並聲請簡易判決處刑。
    理  由
一、上開犯罪事實，業據被告丙○○、甲○○、丁○○、戊○○
    等人於本院審理時坦承不諱，核與證人即當場查獲被告4 人
    等犯行之員警乙○○於偵查中【證人乙○○，於警詢時所證
    述於前開時、地查獲被告4 人犯行之經過，雖係審判外之陳
    述，然經被告審判程序中未聲明異議，應視為同意作為證據
    （參本院卷第116 頁），依刑事訴訟法第159 條之5 第2項
    、第1 項規定，自得為證據】結證情節相符，並有卷附喬丹
    遊藝場現場照片6 張（見警卷第38至40頁）、扣案如附表一
    所示之物及3,600 元等，足資佐證，是以本件事證明確，被
    告4 人等之犯行，均堪認定，應予依法論科。
二、按行為後法律有變更者，適用行為時之法律。但行為後之法
    律有利於行為人者，適用最有利於行為人之法律，刑法第2
    條第1 項定有明文。查被告於前開行為後，刑法關於罰金刑
    及易科罰金等規定業經總統於94年2 月2 日修正公布，並依
    刑法施行法第10條之1 規定自95年7 月1 日施行。職是，本
    件自應就被告行為前、後相關法律有修正者，依前揭規定加
    以比較適用。茲說明如下：
（一）被告丙○○、甲○○、丁○○部分：
    1.被告3 人行為後，刑法第267 條之常業賭博罪，業於94年
      1 月7 日修正公布刪除，並於95年7 月1 日施行；而刑法
      第266 條普通賭博罪之法定刑為「1, 000元以下罰金」，
      而刑法第267 條常業賭博罪之法定刑為「2 年以下有期徒
      刑，得併科1,000 元以下罰金」，是依行為時法、裁判時
      法比較適用之結果，認為新法之法定刑為刑度較輕之罰金
      刑，故新法對被告較為有利。
    2.刑法施行法第1 條之1 亦已於95年6 月14日增訂公布，於
      95年6 月16日生效施行，該條規定：「中華民國94年1 月
      7 日刑法修正施行後，刑法分則編所定罰金之貨幣單位為
      新臺幣。94年1 月7 日刑法修正時，刑法分則編未修正之
      條文定有罰金者，自94年1 月7 日刑法修正施行後，就其
      所定數額提高為30倍。但72年6 月26日至94年1 月7 日新
      增或修正之條文，就其數額提高為3 倍。」，查刑法第26
      6 條第1 項前段為72年6 月25日以前即已制訂生效、72年
      6 月26至94年1 月7 日均未曾修正、且條文中定有罰金規
      定之條文，於95年7 月1 日即94年1 月7 日刑法修正施行
      後，固應依刑法施行法第1 之1 條規定，改以新臺幣計算
      罰金數額，且提高罰金數額至30倍，則刑法第266 條第1
      項所定罰金刑之最高額為新台幣30,000元；然被告行為時
      ，依刑法第266 條第1 項、罰金罰鍰提高標準條例第1 條
      、現行法規所定貨幣單位折算新臺幣條例第2 條規定，罰
      金數額則係以銀元（以新臺幣元之3 倍折算）計算、提高
      為2 倍至10倍，則刑法第266 條第1 項所定罰金刑之最高
      額亦為新台幣30,000元。況倘於個案中宣告罰金刑時，依
      修正前刑法第33條第5 款規定，罰金最低額可為銀元1 元
      （即新臺幣3 元），然依修正後刑法第33條第5 款規定，
      罰金最低額則為新臺幣1,000 元，此種行為後法律有變更
      之情形，比較結果，新法並未比較有利於被告，應適用舊
      法規定。
    3.被告於行為後，刑法第42條第2 項亦已於94年1 月7 日修
      正公布，並自95年7 月1 日施行，綜合比較修正前之舊法
      與修正後之新法，認新法較有利於被告（修正前後之規定
      、各自比較之結果及理由均詳如附表二所示）。
    4.共同正犯之修正：被告行為後，95年7 月1 日施行公布之
      修正後刑法第28條固將原條文之「實施」，修正為「實行
      」，本件被告黃登科之行為不論在修法前、修法後均為實
      行行為，故不生新、舊法比較問題。
    5.綜上所述，本件被告3 人所涉犯之常業賭博罪已刪除，賭
      博罪罰金刑、易服勞役等相關規定亦經修正如前述，綜合
      比較新舊法之結果，以修正後刑法刪除常業賭博罪之規定
      ，對被告論罪科刑之影響最鉅，且較有利於被告丙○○、
      甲○○、丁○○等3 人，是以本件應整體適用新法之規定
      。
（二）被告戊○○部分：
   1. 按被告戊○○行為時，刑法第266 條第1 項之法定本刑為
      1,000 元以下罰金，另依罰金罰鍰提高標準條例第1 條前
      段規定，依法律應處罰金、罰鍰者，就其原定數額得提高
      為2 至10倍（中華民國72年7 月27日司法院、行政院令發
      布，並自72年8 月1 日起施行：「依戡亂時期罰金罰鍰提
      高標準條例─80年5 月6 日修正名稱為罰金罰鍰提高標準
      條例─第1 條前段及第3 條規定將刑法定有罰金各條之罰
      金數額，均提高為10倍）。及依現行法規所定貨幣單位折
      算新臺幣條例第2 條規定，現行法規所定金額之貨幣為圓
      、銀元或元者，以新臺幣元之3 倍計算，換言之，刑法第
      266 條第1 項之法定本刑，經折算為新臺幣後，為新臺幣
      30,000元，；而被告行為後，依95年6 月14日公布之刑法
      施行法第1 條之1 規定，中華民國94年1 月7 日刑法修正
      施行後，刑法分則編所定罰金之貨幣單位為新臺幣 (第1
      項)。94 年1 月7 日刑法修正時，刑法分則編未修正之條
      文定有罰金者，自94年1 月7 日刑法修正施行後，就其數
      額提高為30倍。但自72年6 月26日至94年1 月7 日新增或
      修正之條文，就其所定數額提高為3 倍 (第2 項)， 其立
      法理由謂：刑法24年施行後，為解決國民所得經濟水準已
      大幅提昇問題，有關罰金與罰鍰倍數之調整及銀元與新臺
      幣之折算標準，訂有「罰金罰鍰提高標準條例」及「現行
      法規所定貨幣單位折算新臺幣條例」，除罰金以1 銀元折
      算3 元新臺幣外，並將72年6 月26日以前修正之刑法部分
      條文罰金數額提高為10倍；其後修正者則不再提高倍數，
      亦即刑法分則各罪罰金數額視前開情形分別提高為30倍或
      3 倍。考量新修正之刑法施行後，不再適用「現行法規所
      定貨幣單位折算新臺幣條例」，為使罰金數額趨於一致，
      避免衍生新舊法比較適用問題，以緩和實務適用法律之衝
      擊，於不變動罰金數額之前提下，爰為第2 項規定等語。
      查刑法第266 條第1 項之規定，自72年6 月26日至94年1
      月7 日間並無修正，是依據前揭刑法施行法第1 條之1 之
      規定，刑法第266 條第1 項之法定本刑，自95年7 月1 日
      起，即改為新臺幣30,000元，此與刑法施行法第1 條之1
      修訂前之數額並無不同。然再以被告行為後，修正後之刑
      法第33條第5 款規定罰金刑之下限為新台幣1,000 元，且
      以百元計算之；而依修正前之刑法第33條第5 款規定之罰
      金刑下限，為銀元1 元，提高10倍後為銀元10元，換算為
      新台幣30元；是比較新舊法之規定，修正後之規定並非較
      有利於被告，依刑法第2 條第1 項前段之規定，應適用行
      為時之法律，即適用修正前之刑法第33條第5 款之罰金刑
      規定。
   2. 又修正前刑法第42條第2 項規定，易服勞役以1 元以上3
      元以下折算1 日；依修正前之罰金罰鍰提高標準條例第2
      條前段（現已刪除）規定，就其原定數額提高為100 倍折
      算1 日之結果，依修正前之規定，易服勞役之折算標準為
      以新台幣100 元以上900 元以下折算1 日。依修正後刑法
      第42條第3 項則規定，係以新台幣1,000 元、2,000 元、
      或3,000 元折算1 日，但勞役期限不得逾1 年。本件對被
      告所科處之罰金刑，不論依新法或舊法，易服勞役結果均
      未逾6 月，是以依新法折算對本件被告等較為有利，爰依
      修正後刑法第42條第3 項規定諭知易服勞役之折算標準。
    3.按被告犯罪後法律有變更，而比較行為時及裁判時之法律
      時，應就與罪刑有關之共犯、未遂犯、結合犯以及累犯加
      重、自首減輕、暨其他法定加減原因與加減例等一切情形
      ，比較其全部之結果，而為整體之適用，不能割裂而分別
      適用新舊法有利之條文（最高法院95年度台上字第3735號
      判決意旨參照）。本件被告戊○○所涉賭博犯行，經依前
      述罰金刑部分、易服勞役等規定合併比較之結果，爰認修
      正後刑法之罰金刑之規定，對於被告並非有利，然因修正
      後刑法之易服勞役折算標準之規定較諸罰金刑部分之規定
      ，對於被告影響較大，且較有利，是基於刑法一體適用之
      原則，應依較有利之修正後刑法之規定，加以適用。
三、核被告丙○○、甲○○、丁○○、戊○○等4 人所為，均係
    犯刑法第266 條第1 項前段之賭博罪，被告丙○○、甲○○
    與丁○○等3 人就上開犯行，有犯意聯絡及行為之分擔，應
    論以共同正犯。次按刑事法若干犯罪行為態樣，本質上原具
    有反覆、延續實行之特徵，立法時既予特別歸類，定為犯罪
    構成要件之行為要素，則行為人基於概括之犯意，在密切接
    近之一定時、地持續實行之複次行為，倘依社會通念，於客
    觀上認為符合一個反覆、延續性之行為觀念者，於刑法評價
    上，即應以集合犯之概念，認為僅成立一罪。被告丙○○自
    90年間之某日起至94年7 月25日止、甲○○自93年5 月1日
    起至94年7 月25日止、丁○○自94年3 月13日起至94年7 月
    25日止、戊○○自94年7 月25日下午6 時許起至94年7 月25
    日下午7 時35分許止，其等分別多次賭博財物行為，均係出
    於同一犯意，皆屬單一賭博犯行之一部，而為集合犯，屬包
    括一罪。原審認被告4 人罪證明確，予以論科，固非無見，
    惟原審未及審酌刑法規定業已修正，且於95年7 月1 日施行
    ，而經上開新舊法之規定予以比較適用，應適用裁判上之修
    正後刑法規定對於被告4 人均屬有利，即應一體適用修正後
    刑法之規定，是其論罪科刑自有可議，上訴人即被告丙○○
    、甲○○、丁○○、戊○○等4 人之上訴意旨否認犯罪，雖
    無理由，詳如前述，惟原判決既有上述不當之處，仍應由本
    院予以撤銷改判。爰審酌被告丙○○、甲○○、丁○○、戊○○等4 人與本院審理之際均坦承犯行，犯後態度良好，又
    均無前科，此有臺灣高等法院被告前案紀錄表4 份在卷可考
    ，素行尚稱良好，被告戊○○經查扣之賭金非鉅；惟被告丙○○擺設電子遊戲機供不特定人遊戲賭博，有礙社會安寧秩
    序，助長社會不當投機僥倖心理，陳列電子遊戲機機台時間
    非短，數量高達63台，甚具規模及被告等4 人犯罪動機、目
    的等一切情狀，各量處如主文所示之刑，並依其等所犯情節
    ，各諭知如主文所示易服勞役之折算標準。復因本件業經比
    較刑法修正前後之規定，而依較有利於被告之修正後刑法，
    撤銷原判決關於判處被告甲○○、丁○○有期徒刑3 月，如
    易科罰金，以300 元折算1 日之部分，改量處被告甲○○、
    丁○○如主文所示之罰金刑，應認足啟自新，而無暫不執行
    之必要，爰不予諭知緩刑，以資警惕。扣案如附表一所示之
    物，均係被告丙○○所有之物，業據其供承在卷（參本院卷
    第116 頁、94年度偵字第22088 號偵卷卷笫2 頁反面、笫3
    頁），而其中編號1 至11所示之電玩機具共63台（含IC板63
    塊）及編號12所示代幣16,478枚（上開機具內查獲），均屬
    當場賭博之器具，並置放於公眾得出入之場所，均應依刑法
    第266 條第2 項規定，不問屬於犯人與否，均予宣告沒收。
    至附表編號13、14所示之物，係供賭博犯罪所用之物，爰依
    刑法第38條第1 項第2 款之規定，宣告沒收之。是扣案現金
    3,60 0元，係被告戊○○因犯賭博罪所得之物，且為其所有
    ，併依刑法第38條第1 項第3 款規定，宣告沒收之。
四、據上論斷，應依刑事訴訟法第455 條之1 第1 項、第3 項、
    第36 9條第1 項、第364 條、第299 條第1 項前段、第371
    條，刑法第2 條第1 項但書、第28條、第266 條、第41條第
    1 項前段、第42條第3 項前段、第38條第1 項第2 款、第3
    款，刑法施行法第1 條之1 ，判決如主文。
本案經檢察官己○○到庭執行職務。
中    華    民    國    95    年    10    月    26    日
                  刑事第十三庭  審判長法  官  高思大
                                      法  官  葉啟洲
                                      法  官  戴韻玲
以上正本證明與原本無異。
本判決不得上訴。
中    華    民    國    95    年    10    月    26    日
                                      書記官  李春慧
附錄本判決論罪之法條：
刑法第266條
在公共場所或公眾得出入之場所賭博財物者，處 1 千元以下罰金
。但以供人暫時娛樂之物為賭者，不在此限。
當場賭博之器具與在賭檯或兌換籌碼處之財物，不問屬於犯人與
否，沒收之。
附表一：
┌──────────┬──────────┬──────────┐
│編號                │物品名稱            │數量及金額（新臺幣）│
│                    │                    │                    │
│                    │                    │                    │
├──────────┼──────────┼──────────┤
│ １                 │「金霹靂賓果連線」電│貳台（含IC板貳塊）  │
│                    │玩機台              │                    │
│                    │                    │                    │
├──────────┼──────────┼──────────┤
│ ２                 │「超悟空拉霸台」電玩│伍台（含IC板伍塊）  │
│                    │機台                │                    │
│                    │                    │                    │
├──────────┼──────────┼──────────┤
│ ３                 │「大花火拉霸」電玩機│壹台（含IC板壹塊）  │
│                    │台                  │                    │
│                    │                    │                    │
├──────────┼──────────┼──────────┤
│ ４                 │「鑽石列車」電玩機台│貳台（含IC板貳塊）  │
├──────────┼──────────┼──────────┤
│ ５                 │「福爾摩沙」電玩機台│貳台（含IC板貳塊）  │
├──────────┼──────────┼──────────┤
│ ６                 │「星鑽迷13」電玩機台│肆台（含IC板肆塊）  │
├──────────┼──────────┼──────────┤
│ ７                 │「麻將」電玩機台    │捌台（含IC板捌塊）  │
├──────────┼──────────┼──────────┤
│ ８                 │「賓果行星」電玩機台│捌台（含IC板捌塊，機│
│                    │                    │台由業者保管）      │
├──────────┼──────────┼──────────┤
│ ９                 │「5ＰＫ」電玩機台   │拾台（含IC板拾塊）  │
├──────────┼──────────┼──────────┤
│１０                │「龍飛鳳舞」電玩機台│貳台（含IC板貳塊）  │
├──────────┼──────────┼──────────┤
│１１                │「７ＰＫ」電玩機台  │拾玖台（含IC板拾玖塊│
│                    │                    │）                  │
│                    │                    │                    │
├──────────┼──────────┼──────────┤
│１２                │代幣（機台內查獲）  │壹萬陸仟肆佰柒拾捌枚│
│                    │                    │                    │
│                    │                    │                    │
├──────────┼──────────┼──────────┤
│１３                │寄分卡              │拾張（其中1000分│
│                    │                    │寄分卡10 張 ，500 分│
│                    │                    │寄分卡9 張，100 分寄│
│                    │                    │分卡14張，合計33張，│
│                    │                    │非賭具，為供賭博犯罪│
│                    │                    │所用之物）          │
│                    │                    │                    │
├──────────┼──────────┼──────────┤
│１４                │電腦主機（監視器）  │壹台（經營賭博場所使│
│                    │                    │用之物）            │
│                    │                    │                    │
└──────────┴──────────┴──────────┘
附表二：
┌──┬───────┬───────┬───────┬────┬────┬──────┐
│條號│  舊法規定    │   新法規定   │   比較理由   │比較依據│比較結果│備考        │
│    │              │              │              │        │何者對行│            │
│    │              │              │              │        │為人較有│            │
│    │              │              │              │        │利      │            │
├──┼───────┼───────┼───────┼────┼────┼──────┤
│42II│易服勞役以1元 │易服勞役以新臺│關於罰金易服勞│修正刑法│新法    │            │
│    │以上3元以下， │幣1000元、2000│役之折算標準，│第2條第1│        │            │
│    │折算1日。但勞 │元或3000元折算│舊法以銀元100 │項但書  │        │            │
│    │役期限不得逾6 │1日。但勞役期 │、200、300元即│        │        │            │
│    │個月。        │限不得逾1年。(│新台幣300、600│        │        │            │
│    │（罰金罰鍰提高│新法§42III)   │、900元折算1日│        │        │            │
│    │標準條例第2 條├───────┤，新法則提高易│        │        │            │
│    │前段：依刑法第│依第51條第7 款│服勞役之折算標│        │        │            │
│    │41 條 易科罰金│所定之金額，其│準，修正為以  │        │        │            │
│    │或第42條第2 項│易服勞役之折算│1000 元、2000 │        │        │            │
│    │易服勞役者，均│標準不同者，從│元或3000元折算│        │        │            │
│    │就其原定數額提│勞役期限較長者│1日。就折算金 │        │        │            │
│    │高為100 倍折算│定之。 (新法§│額以觀，顯以新│        │        │            │
│    │1 日)         │42 Ⅳ)        │法對行為人有利│        │        │            │
│    │              │              │。            │        │        │            │
└──┴───────┴───────┴───────┴────┴────┴──────┘


司法院資訊處製作；財團法人民間司法改革基金會備份。
